臺灣高雄地方法院刑事判決　　　　　　　 96年度訴字第330號
公　訴　人　臺灣高雄地方法院檢察署檢察官
被　　　告　乙○○
選任辯護人　陳魁元律師
上列被告因偽造文書案件，經檢察官提起公訴（95年度偵字第30
760 號），被告就被訴事實為有罪之陳述，經本院合議庭裁定由
受命法官獨任進行簡式審判程序，本院判決如下：
    主  文
乙○○共同犯行使偽造特種文書罪，處有期徒刑月，如易科罰
金，以新臺幣壹仟元折算壹日。如附表編號一所示之物沒收；又
共同犯行使偽造私文書罪，處有期徒刑肆月，如易科罰金，以新
臺幣壹仟元折算壹日。如附表編號二所示之物及編號三所示偽造
之「洪昭安」署名肆枚均沒收。應執行有期徒刑陸月，如易科罰
金，以新臺幣壹仟元折算壹日。扣案如附表編號一、二所示之物
及編號三所示偽造之「洪昭安」署名肆枚均沒收。
    事實及理由
一、犯罪事實：乙○○受僱於姓名、年籍不詳綽號「俊哥」之成
    年男子，渠等2 人共同基於偽造特種文書之犯意聯絡，於民
    國95年11月18日或19日，在高雄市某處，由乙○○提供其照
    片1 張交給「俊哥」，由「俊哥」偽造貼有乙○○照片，其
    餘年籍資料均為「洪昭安」之健保卡1 張，交給乙○○使用
    ，足以生損害於「洪昭安」及全民健康保險機構對於保戶資
    料管理之正確性。又為遂行冒用他人名義匯款之目的，渠等
    2 人復共同基於行使上開特種文書及行使偽造私文書之犯意
    聯絡，於95年11月21日下午4 時30分許，由乙○○依綽號「
    俊哥」成年男子之指示，前往中華郵政股份有限公司（下稱
    中華郵政公司）社東郵局，行使上開偽造之「洪昭安」健保
    卡供郵局職員核對身份，並接續在郵政國內匯款單4 份上之
    匯款人欄偽簽「洪昭安」之姓名（複寫，1 份2 聯，分別為
    郵局存查聯及匯款人收執聯），並填寫匯款金額，偽造「洪
    昭安」辦理匯款給簡文欽、翁東梅之匯款單後持交郵局職員
    以行使，足生損害於「洪昭安」及中華郵政公司對於匯款管
    理之正確性。嗣因郵局職員發現有異，而報警查獲，並扣得
    上開偽造之「洪昭安」健保卡1 張、偽造「洪昭安」名義匯
    款之郵政國內匯款單（郵局存查聯）1 紙及匯款執據（匯款
    人收執聯）4 紙。案經高雄地方法院檢察署檢察官偵查起訴
    。
二、認定事實所憑之證據：
  (一)被告乙○○於警詢、偵訊及本院審理時之自白（見警卷第1
    、2 頁、偵卷第15至17頁、本院卷第18、63、73頁）。
  (二)被害人洪昭安於警詢中之指述（見偵卷第32至34頁）。
  (三)偽造「洪昭安」名義匯款之郵政國內匯款單（郵局存查聯）
    1 紙及郵政國內匯款執據（匯款人收執聯）4 紙、偽造之「
    洪昭安」健保卡1 張扣案及扣押筆錄、扣押物品目錄表、查
    詢帳戶最近交易資料各1 份（見警卷第6 、7 頁、第10至13
    之2 頁、第15、17頁）。
三、核被告所為，係犯刑法第216 條、第212 條之行使偽造特種
    文書罪及同法第216 條、第210 條之行使偽造私文書罪。被
    告與姓名年籍不詳綽號「俊哥」之成年男子間就上揭犯行，
    有犯意之聯絡及行為之分擔，為共同正犯。被告偽造特種文
    書後持以行使，其偽造之低度行為，應為行使之高度行為所
    吸收，僅論以行使偽造特種文書罪。又其偽造署押係偽造私
    文書之部分行為，而其偽造私文書後持以行使，偽造之低度
    行為亦為行使之高度行為所吸收，均不另論罪。被告先後偽
    造匯款單4 份（即偽造私文書）之犯行，係利用同一犯罪機
    會於密切接近時間、在同一地點接續為之，為接續犯，僅成
    立一罪。被告上開所犯2 罪，犯意各別，行為互殊，應分論
    併罰。檢察官認被告上開所犯2 罪為想像競合犯，尚有未洽
    ，併予敘明。爰審酌被告行使偽造之「洪昭安」健保卡及偽
    冒「洪昭安」名義辦理匯款，破壞中華郵政公司對匯款管理
    及全民健康保險機構對健保卡管理之正確性，並足生損害於
    「洪昭安」。另衡以被告前無經法院判刑之犯罪前科紀錄，
    有臺灣高等法院被告前案紀錄表1 份在卷可按，其犯後已知
    錯坦承犯行及被告犯罪之動機、目的、手段、智識程度高職
    畢業、生活狀況等一切情狀，量處如主文所示之刑，並定其
    應執行之刑及諭知如主文所示之易科罰金折算標準，以資懲
    戒。扣案如附表編號一、二所示之物，為被告所有供犯罪所
    用之物，爰依刑法第38條第1 項第2 款規定予以宣告沒收。
    至如附表編號三所示郵政國內匯款單4 紙上偽造之「洪昭安
    」署名4 枚，依刑法第219 條規定，不問屬於犯人與否，應
    予宣告沒收。
據上論斷，應依刑事訴訟法第273 條之1 第1 項、第284 條之1
、第299 條第1 項前段，刑法第28條、第216 條、第212 條、第
210 條、第41條第1 項前段、第2 項、第51條第5 款、第219 條
、第38條第1 項第2 款，判決如主文。
本案經檢察官甲○○到庭執行職務。
中　　華　　民　　國　　96　　年　　4 　　月　　12　　日
                  鳳山刑事第一庭  法　官  林永村
以上正本證明與原本無異。
如不服本判決，應於判決送達後10日內，向本院提出上訴狀。
中　　華　　民　　國　　96　　年　　4 　　月　　12　　日
                                  書記官  李祥銘
附表
┌───┬────────────────┬─────┐
│編  號│名    稱    及    數    量      │備      註│
├───┼────────────────┼─────┤
│  1   │偽造之「洪昭安」健保卡壹張      │已扣案（參│
│      │                                │警卷第7 頁│
│      │                                │）        │
├───┼────────────────┼─────┤
│  2   │偽造「洪昭安」名義匯款之郵政國內│已扣案（見│
│      │匯款執據（第二聯：匯款人收執）共│警卷第10至│
│      │4 紙                            │12頁、第13│
│      │                                │之2 頁。）│
├───┼────────────────┼─────┤
│  3   │偽造「洪昭安」名義匯款之郵政國內│一、匯款單│
│      │匯款單（第一聯：郵局存查）共4 紙│4 紙內容同│
│      │上偽造之「洪昭安」署名共4 枚    │編號2。   │
│      │                                │二、其中1 │
│      │                                │紙匯款單已│
│      │                                │扣案（見警│
│      │                                │卷第13之1 │
│      │                                │頁），其餘│
│      │                                │3 紙雖未扣│
│      │                                │案，然無證│
│      │                                │據證明確已│
│      │                                │滅失，且應│
│      │                                │係由郵局存│
│      │                                │查中。    │
└───┴────────────────┴─────┘
附錄本判決論罪科刑法條：
中華民國刑法第216條
(行使偽造變造或登載不實之文書罪)
行使第210 條至第215 條之文書者，依偽造、變造文書或登載不
實事項或使登載不實事項之規定處斷。
中華民國刑法第212條
（偽造變造特種文書罪）
偽造、變造護照、旅券、免許證、特許證及關於品行、能力服務
或其他相
類之證書、介紹書，足以生損害於公眾或他人者，處1 年以下有
期徒刑、拘役或3 百元以下罰金。
中華民國刑法第210條
(偽造變造私文書罪)
偽造、變造私文書，足以生損害於公眾或他人者，處5 年以下有
期徒刑。
